臺灣彰化地方法院民事判決　九十年度訴字第一一六八號
　　原　　　告　華僑商業銀行股份有限公司台中分公司
　　法定代理人　乙○○
　　訴訟代理人　丙○○
　　　　　　　　丁○○
　　被　　　告　甲○○
右當事人間請求清償借款事件，本院判決如左：
    主　    文
被告應給付原告新臺幣肆佰貳拾萬元，及如附表一所示之利息、違約金。
被告應給付原告美金壹萬玖仟肆佰肆拾元，及如附表二所示之利息、違約金。
訴訟費用由被告負擔。
    事  　  實
甲、原告方面：
一、聲明：如主文所示。
二、陳述：
　(一)訴外人光寶實業有限公司（下稱光寶公司）於民國八十一年九月二十九日邀同被
    告甲○○為借款之需，向原告簽立約定書及保證書。嗣訴外人光寶公司於八十九
    年十一月二十八日起陸續向原告借款四筆，至目前借款餘額為如附表一、附表二
    所示之金額。訴外人光寶公司自九十年五月二十八日本金到期，即未償還本息，
    且迭經催討皆無效，依約定書第十條第一項規定喪失期限利益，全部債務視為到
    期；債務人應清償。又被告既為訴外人之連帶保證人，依保證書第二條規定，自
    亦應負全部連帶清償之責。
  (二)對被告抗辯之陳述：八十一年簽的保證書永遠有效，沒有規定保證書每年需要更
    改，也不一定是公司股東才可以做保證人。我們公司沒有另外對保過，只有八十
    一年這一份。且依保證書第六點載明，保證書沒有期限的，如果被告要終止保證
    ，應該以書面通知原告。其中因有一個保證人李茂盛過世，所以追加一個保證人
    鮑美玉。
三、證據：提出保證書二紙、借據三紙、本票一紙、授信約定書一紙、開發信用狀暨
    融資契約影本一紙、開發信用狀申請書影本一紙、進口單據通知書影本一紙為證
    ，並聲請訊問證人丁○○。
乙、被告方面
一、聲明：駁回原告之訴。
二、陳述：
　(一)八十一年時，我是訴外人光寶公司股東，於八十五年及八十八年間，公司二次改
    組，我已不是股東，應不用負責。原告提出的保證書是我簽的，借據及本票並沒
    有我的簽名，我應毋庸負保證責任。
  (二)我聽李炳叡說，我的保證人身分有改過，但是我沒有通知原告銀行。
三、證據：提出保證書影本二紙、公司章程影本一份、變更登記事項卡影本二紙為證
    ，並聲請訊問證人李炳叡、李燈城。
    理    由
一、原告起訴主張訴外人光寶公司於八十一年九月二十九日邀同被告為連帶保證人向
    原告借款，並簽立約定書及保證書。嗣訴外人光寶公司於八十九年十一月二十八
    日起陸續向原告借款四筆，至目前借款餘額為如附表一、附表二所示之金額。訴
    外人光寶公司自九十年五月二十八日本金到期，即未償還本息，且迭經催討皆無
    效，依約定即喪失期限利益，全部債務視為到期；訴外人光寶公司應清償全部本
    息。又被告既為訴外人之連帶保證人，自亦應負全部連帶清償之責等情，被告則
    以光寶公司於八十五年及八十八年改組，伊已不是股東，亦未在借據及本票上簽
    名，且保證人身分已改過，應不用負責等語置辯。
二、本件原告主張：訴外人光寶公司於八十一年九月二十九日邀同被告為連帶保證人
    向原告借款，並簽立約定書及保證書。嗣訴外人光寶公司於八十九年十一月二十
    八日起陸續向原告借款四筆，至目前借款餘額為如附表一、附表二所示之金額。
    訴外人光寶公司自九十年五月二十八日本金到期，即未償還本息，且迭經催討皆
    無效，依約定即喪失期限利益，全部債務視為到期；訴外人光寶公司應清償如附
    表一、附表二所示本金、利息及違約金之事實，並提出保證書一紙、借據三紙、
    本票一紙、授信約定書一紙、開發信用狀暨融資契約影本一紙、開發信用狀申請
    書影本一紙、進口單據通知書影本一紙為證，經核相符，且為被告所不爭執，應
    認為真實。被告雖以前詞置辯，經查：
  (一)被告辯稱：公司改組且保證人身分已改過，其不用負連帶保證責任等語，為原告
    所否認，是本件首應審究者即為被告應否就訴外人光寶公司對原告之債務負連帶
    保證責任？惟查：
  1.被告所提出訴外人光寶公司變更登記事項卡、公司章程，僅足以證明被告目前並
    非訴外人光寶公司股東之事實，惟依據兩造所簽立之保證書第一條即約定：「保
    證人無任何資格之限制」，則縱使被告已轉讓全部出資，亦不能因此解免其連帶
    保證責任。
  2.依被告所提出訴外人光寶公司向華南商業銀行貸款之保證書所載，被告固非該貸
    款之連帶保證人，惟華南商業銀行與原告係二家不相同之銀行，被告是否擔任訴
    外人光寶公司在二家銀行貸款之連帶保證人自應各別認定，實難僅以被告未擔任
    訴外人光寶公司在華南商業銀行貸款之連帶保證人為由，逕認被告亦未擔任系爭
    債務之連帶保證人。
  3.又證人李炳叡、李燈城雖證稱：每年都有作一次對保等語，惟李炳叡另稱：銀行
    有人來換單，但是換那幾張伊不清楚，應該有換保證書等語，是以每次「對保」
    、「換單」所簽之文件為何？渠等二人亦不能確定。惟訴外人光寶公司除於八十
    九年四月十七日，因原連帶保證人李茂盛死亡，而增加連帶保證人鮑美玉外，並
    未提供其他擔保物或連帶保證人作為債務之擔保，按諸常情，原告為確保其債權
    得以順利受償，應無同意免除被告連帶保證責任之理。且參酌證人即原告承辦人
    員丁○○證述：保證書只寫一次，借據是每年到期後，由借款人拿到銀行再寫一
    次，約定書、保證書不會換，除非有解除或改變等語，堪認證人李炳叡、李燈城
    所稱每年「對保」、「換單」所簽訂之文件，應係借款到期後，為借新還舊所簽
    訂之新借據，而未包括保證書及約定書在內。因此，原告並未免除被告連帶保證
    之責任，應堪認定。
  4.按就連續發生之債務為保證而未定有期間者，保證人得隨時通知債權人終止保證
    契約；前項情形，保證人對於通知達債權人後所發生主債務人之債務，不負保證
    責任，民法第七百五十四條定有明文。又兩造所簽訂上開保證書第六條亦約定：
    保證人如欲終止保證契約應以書面通知貴行。在未依上述方法終止前，本保證契
    約繼續有效，不因嗣後貴行另增其他保證書或更換其他保證人而受影響。是系爭
    債務雖於八十九年四月十七日因原連帶保證人李茂盛死亡，而增加鮑美玉為連帶
    保證人，惟被告之連帶保證責任並不因此而受影響。在被告依上開規定通知原告
    終止保證契約之前，被告就主債務人即光寶公司之債務，仍負保證責任。又本件
    被告既已自承並未通知原告終止保證契約，則就訴外人光寶公司之債務，自應依
    上開保證契約，對原告負連帶保證責任。
  (二)本件被告另辯稱：借據及本票沒有我的簽名，我不用負責云云，惟按被告向原告
    連帶保證凡訴外人光寶公司對原告現在（包括過去所負現尚未清償）及將來所負
    之借款、票款、透支、墊款、保證、損害賠償等及其他一切債務本金五千萬元整
    為限額及其利息、違約金，願與主債務人連帶負擔全部清償之責任，為兩造八十
    一年九月二十九日簽立之保證書前言所載明；亦即被告就訴外人光寶公司對原告
    連續發生之不特定債務，在本金五千萬元之限額內，均負連帶保證責任。查系爭
    三紙借據係訴外人光寶公司分別八十九年十一月二十八日及九十年五月二十四日
    向原告借款所簽立，而系爭本票則係訴外人光寶公司於八十九年十二月二十九日
    委請原告開發進口信用狀，經原告墊付該筆信用狀金額與國外受益人，訴外人光
    寶公司向原告續借該筆美金時所簽發，此有借據、本票、開發信用狀申請書影本
    及進口單據通知書影本在卷可稽，堪認系爭四筆借款均係訴外人光寶公司於上開
    保證書簽立後，對原告所負之借款債務，且其本金合計在五千萬元之限額內，自
    屬被告應負連帶保證責任之範圍。至被告雖未於系爭借據及本票上簽名表示願就
    特定債務負連帶保證責任之意思，依上開約定仍應負連帶保證之責任，是被告上
    開辯詞，並無可採。
三、從而，原告依連帶保證之法律關係，請求被告給付如附表一及附表二所示之本金
    、利息及違約金，為有理由，應予准許。
據上論結：本件原告之訴為有理由，依民事訴訟法第七十八條，判決如主文。
中　　　華　　　民　　　國　　九十一　　年　　　四　　　月　　　三　　　日
                                    臺灣彰化地方法院民事第二庭
~B審判長法官　何志通
~B　　　法官　施坤樹
~B　　　法官　鄭舜元
右為正本係照原本作成
如對本判決上訴須於判決送達後廿日內向本院提出上訴狀
中　　　華　　　民　　　國　　九十一　　年　　　四　　　月　　　三　　　日
~B法院書記官　卓俊杰
~F0
~T32
┌────────────────────────────────────────────────────┐
│附表一：　　　　　　　　　　　　　　　　　　　　　　　　　　　　　　　　　　　　九十年度訴字第一一六八號│
│(自違約金起算日起至清償日止，在六個月以內者依上開利率百分之十，超過六個月者按上開利率百分之廿計付違約金)│
├─┬────────────┬────────────┬───────────┬────────────┤
│編│　本　金　金　額　　　　│　利　息　起　算　日  　│　年　　利　　率　　　│ 違　約　金  起　算　日 │
│號│　（ 新 臺 幣 ）　　　　│（起 至 清 償 日 止 ）　│                      │（起 至 清 償 日 止 ）　│
├─┼────────────┼────────────┼───────────┼────────────┤
│１│壹佰萬元　　　　　　　　│九十年四月二十八日　　　│8.88　　　　　　　　　│九十年五月二十九日　　　│
├─┼────────────┼────────────┼───────────┼────────────┤
│２│伍拾萬元　　　　　　　　│九十年四月二十八日　　　│8.88　　　　　　　　　│九十年五月二十九日　　　│
├─┼────────────┼────────────┼───────────┼────────────┤
│３│貳佰柒拾萬元　　　　　　│九十年六月二十四日　　　│8.88　　　　　　　　　│九十年七月二十五日　　　│
└─┴────────────┴────────────┴───────────┴────────────┘
~F0
~T32
┌────────────────────────────────────────────────────┐
│附表二：　　　　　　　　　　　　　　　　　　　　　　　　　　　　　　　　　　　　九十年度訴字第一一六八號│
│(自違約金起算日起至清償日止，在六個月以內者依上開利率百分之十，超過六個月者按上開利率百分之廿計付違約金)│
├─┬────────────┬────────────┬───────────┬────────────┤
│編│　本　金　金　額　　　　│　利　息　起　算　日  　│　年　　利　　率　　　│ 違　約　金  起　算　日 │
│號│　（ 美　　金 ）　　　　│（起 至 清 償 日 止 ）　│                      │（起 至 清 償 日 止 ）　│
├─┼────────────┼────────────┼───────────┼────────────┤
│１│壹萬玖仟肆佰肆拾元　　　│九十年一月十七日　　　　│9.50　　　　　　　　　│九十年七月十五日　　　　│
└─┴────────────┴────────────┴───────────┴────────────┘
